臺灣新北地方法院民事判決
109年度訴字第2772號
原      告  謝碧珠  
訴訟代理人  林水木  
被      告  陳素卿  
訴訟代理人  陳志吉  
            陳煒真  
            陳健興  
上列當事人間請求修復漏水等事件，本院於中華民國111年3月24
日言詞辯論終結，判決如下：
    主      文
被告應給付原告新臺幣壹拾參萬壹仟玖佰元。
原告其餘之訴駁回。
訴訟費用由被告負擔百分之十七，餘由原告負擔。 
    事實及理由
一、原告未於最後言詞辯論期日到場，核無民事訴訟法第386條
    各款所列情形，爰依被告之聲請，由其一造辯論而為判決。
二、原告主張：
　㈠伊一家5人居住於伊所有門牌號碼為新北市○○區○○街00號4樓
    房屋（下稱系爭房屋），因樓上鄰居即被告於民國80年5、6
    月間在其所有門牌號碼為同號5樓房屋（下稱系爭5樓房屋）
    加蓋6樓，未裝設接水槽排水，且因系爭5樓房屋未設置遮雨
    棚，下雨時累積雨量沖至系爭房屋之遮雨棚，又系爭5樓房
    屋之浴室通風口阻塞（被告於80年間任意變更浴室通風口）
    ，致系爭房屋不堪載重變形，牆邊龜裂渗水，天花板多處崩
    裂，上列加蓋6樓違建排水不當，雨水長期灌入各處裂縫，
    系爭房屋之後陽台遮雨棚上方大面積裂縫、2間浴室天花板
    長期潮濕、有菸味、惡臭，於108年11、12月間漏水；主臥
    室天花板水泥剝落、快速鏽化、鋼筋腐蝕加快，於108年11
    、12月間滲漏，系爭房屋已於109年1、2月間修繕完畢，伊
    因而受有支出鋁窗、泥工、主臥室天花板、訂做白鐵板等修
    繕費計新臺幣（下同）179,900元之損害；另因被告違建變
    更浴室通風口阻礙空氣流通，致系爭房屋之2間浴室長期潮
    濕、有菸味、惡臭，致原告家5人居住系爭房屋內，受有精
    神上痛苦，每人每日6元，27年之非財產上損害30萬元，及
    被告放任浴室漏水3年部分之非財產上損害30萬元，共計779
    ,900元之損害。
　㈡爰依侵權行為之法律關係，聲明求為判決：被告應給付原告7
    79,900元。
三、被告則以：伊於80年間加蓋6樓時因不清楚施工程序，故不
    知於斯時將通風口堵住，嗣後已做改善以順利排風，就原告
    提出之漏水問題亦有積極處理，已修繕完畢，目前系爭房屋
    並無漏水。另依原告提出之免用統一發票收據數紙，其中有
    未蓋章及僅蓋有收發章之情形，且其上亦無蓋有負責人大小
    章，且其承包商亦無統一編號號碼，其真實性有疑，且所載
    之修繕項目亦為籠統，部分非關浴室漏水修繕項目亦與伊無
    關，伊無須負損害賠償責任。原告應提出請求金額之項目及
    明細，惟原告迄今未就其請求部分舉證等語，資為抗辯。併
    為答辯聲明：原告之訴駁回。
四、兩造不爭執之事實（堪信為真）：
　　原告為被告之樓下鄰居；被告所有系爭5樓房屋之2間浴室之
    地板、通風管、牆壁排水管等於108年12月間發現有漏水並
    造成原告所有系爭房屋受有漏水之損害，嗣經被告自費請人
    修繕系爭5樓房屋之2間浴室之地板（地板防水層重作，門檻
    附近有裂縫，含門檻、門框）、通風管、牆壁排水管等後，
    系爭5樓房屋現已無漏水；原告所有系爭房屋之2間浴室、後
    陽台之天花板漏水（漏水原因為系爭5樓房屋地板防水層裂
    縫）亦於109年1、2月間已經修繕好了，目前並無任何地方
    漏水。此有110年2月3日本院言詞辯論筆錄（被告陳明被告
    房屋有漏水，並造成原告房屋受損）、110年11月4日本院言
    詞辯論筆錄（被告陳明因為原告說漏水，被告就修繕系爭5
    樓房屋2間浴室的地板；施工師傅說是被告家2 間浴室的門
    檻附近有裂縫，水會從那裡往下滴，所以被告防水層重作，
    被告家修繕完，原告家就不會漏水了）、系爭房屋及系爭5
    樓房屋之建物登記第二、一類謄本、系爭房屋之照片、估價
    單、免用統一發票收據、隨身碟、109年4月系爭5樓房屋修
    繕項目、106年9月系爭5樓房屋修繕項目、109年4月6樓修繕
    排氣管、106年9月系爭5樓房屋修繕項目、109年4月系爭5樓
    房屋現況、4樓修繕項目（浴室、後陽台）附卷可稽（見本
    院卷第109-119、121-125、157-161、215、162-1頁、第33-
    59、61-65頁、第83、85頁、第202頁、第296-297頁、本院
    三重簡易庭109年度重司建調字第3號卷第21-26、45-50頁）
    。
五、兩造爭執要點為：原告請求被告賠償779,900元，是否有據
    ？茲就兩造爭點及本院得心證之理由分述如下：
　㈠按民事訴訟如係由原告主張權利者，應先由原告負舉證之責
    ，若原告先不能舉證，以證實自己主張之事實為真實，則被
    告就其抗辯事實即令不能舉證，或其所舉證據尚有疵累，亦
    應駁回原告之請求。又請求履行債務之訴，除被告自認原告
    所主張債權發生原因之事實外，應先由原告就其主張此項事
    實，負舉證之責任，必須證明其為真實後，被告於其抗辯事
    實，始應負證明之責任，此為舉證責任分擔之原則（最高法
    院17年上字第917號、43年台上字第377號判例意旨參照）。
    又損害賠償之債，以有損害之發生及有責任原因之事實，並
    二者之間有相當因果關係為其成立要件（最高法院30年上字
    第18號判例意旨參照）。本件原告主張「伊一家5人居住於
    伊所有系爭房屋，因樓上鄰居即被告於80年5、6月間在其所
    有系爭5樓房屋加蓋6樓，未裝設接水槽排水，且因系爭5樓
    房屋未設置遮雨棚，下雨時累積雨量沖至系爭房屋之遮雨棚
    ，又系爭5樓房屋之浴室通風口阻塞（被告於80年間任意變
    更浴室通風口），致系爭房屋不堪載重變形，牆邊龜裂渗水
    ，天花板多處崩裂，上列加蓋6樓違建排水不當，雨水長期
    灌入各處裂縫，系爭房屋之後陽台遮雨棚上方大面積裂縫、
    2間浴室天花板長期潮濕、有菸味、惡臭，於108年11、12月
    間漏水；主臥室天花板水泥剝落、快速鏽化、鋼筋腐蝕加快
    ，於108年11、12月間滲漏，系爭房屋已於109年1、2月間修
    繕完畢，伊因而受有支出鋁窗、泥工、主臥室天花板、訂做
    白鐵板等修繕費計179,900元之損害；另因被告違建變更浴
    室通風口阻礙空氣流通，致系爭房屋之2間浴室長期潮濕、
    有菸味、惡臭，致原告家5人居住系爭房屋內，受有精神上
    痛苦，每人每日6元，27年之非財產上損害30萬元，及被告
    放任浴室漏水3年部分之非財產上損害30萬元，共計779,900
    元之損害」之事實，既為被告所否認，準此，原告自應就此
    積極有利之事實負舉證責任。
　㈡查原告為被告之樓下鄰居；被告所有系爭5樓房屋之2間浴室
    之地板、通風管、牆壁排水管等於108年12月間發現有漏水
    並造成原告所有系爭房屋受有漏水之損害，嗣經被告自費請
    人修繕系爭5樓房屋之2間浴室之地板（地板防水層重作，門
    檻附近有裂縫，含門檻、門框）、通風管、牆壁排水管等後
    ，系爭5樓房屋現已無漏水；原告所有系爭房屋之2間浴室、
    後陽台之天花板漏水（漏水原因為系爭5樓房屋地板防水層
    裂縫）亦於109年1、2月間已經修繕好了，目前並無任何地
    方漏水等情，已如前述，足見被告所有系爭5樓房屋之2間浴
    室之地板、牆壁排水管等於108年12月間係因地板防水層裂
    縫、牆壁排水管等問題漏水致原告所有系爭房屋之2間浴室
    、後陽台之天花板亦漏水。是原告依侵權行為之法律關係，
    請求被告賠償原告因原告所有系爭房屋之2間浴室、後陽台
    之天花板漏水所受之損害，即屬有據。
　㈢茲就本件原告請求之各個項目及其金額審酌如下：　
　⒈修繕費179,900元部分：
　⑴依原告提出之照片、估價單、免用統一發票收據、隨身碟（
    見本院卷第109-119、121-125、157-161、215、162-1頁）
    及被告提出之4樓修繕項目（浴室、後陽台，見本院卷第83
    、85頁）所示，系爭房屋之後陽台於108年12月19日施作氣
    密窗（鋁窗）45,900元、窗高低差補料2,000元、外牆上方
    白鐵板4,000元，共計51,900元，且載明「付清」，於110年
    2月5日補開免用統一發票收據；2間浴室於109年1月10日估
    價施作天花板脫落修補鋼筋祼露房間2間客廳3萬元、修理浴
    室3萬元、粉刷油漆2萬元，共計8萬元，於110年2月6日補開
    免用統一發票收據，二者共計131,900元，是原告主張其因
    系爭房屋之2間浴室、後陽台之天花板漏水而受有相當於支
    出修繕費共計131,900元之損害，即屬有據。
　⑵另主臥室修繕費48,000元部分（於109年2月14日估價施作主
    臥室天花板鋼板、C型鋼計48,000元，此筆金額僅有估價單
    ，並無補開免用統一發票收據），本不在原告得請求被告賠
    償範圍，況原告亦陳明該筆主臥室修繕費48,000元之估價單
    尚未施作及付款等語（見本院卷第319頁），故原告自不得
    請求被告賠償主臥室修繕費48,000元。
　⑶基上，原告得請求修繕費131,900元。　
　⒉非財產上損害部分：
　⑴按因故意或過失，不法侵害他人之權利者，負損害賠償責任
    ；不法侵害他人之身體、健康、名譽、自由、信用、隱私、
    貞操，或不法侵害其他人格法益而情節重大者，被害人雖非
    財產上之損害，亦得請求賠償相當之金額，民法第184條第1
    項前段、第195條第1項前段定有明文。
　⑵原告主張因被告違建變更浴室通風口阻礙空氣流通，致系爭
    房屋之2間浴室長期潮濕、有菸味、惡臭，致原告家5人居住
    系爭房屋內，受有精神上痛苦，每人每日6元，27年之非財
    產上損害30萬元，及被告放任浴室漏水3年部分之非財產上
    損害30萬元等語，被告則辯稱伊於80年間加蓋6樓時因不清
    楚施工程序，故不知於斯時將通風口堵住，嗣後已做改善以
    順利排風，就原告提出之漏水問題亦有積極處理，已修繕完
    畢，目前系爭房屋並無漏水等語。查被告所有系爭5樓房屋
    之2間浴室之地板、通風管、牆壁排水管等於108年12月間發
    現有漏水並造成原告所有系爭房屋受有漏水之損害，嗣經被
    告自費請人修繕系爭5樓房屋之2間浴室之地板（地板防水層
    重作，門檻附近有裂縫，含門檻、門框）、通風管、牆壁排
    水管等後，系爭5樓房屋現已無漏水等情，已如前述。又依
    被告提出之上列109年4月系爭5樓房屋修繕項目、106年9月
    系爭5樓房屋修繕項目、109年4月6樓修繕排氣管、106年9月
    系爭5樓房屋修繕項目、109年4月系爭5樓房屋現況、109年3
    -4月請師傅現勘與報價（見本院卷第33-72頁）所示，系爭5
    樓房屋自106年9月起至109年4月修繕完畢，且其上加蓋之6
    樓亦於109年4月修繕排氣管，足見被告並無放任浴室漏水3
    年（自系爭房屋於108年11、12月間漏水起至系爭5樓房屋於
    109年4月修繕完畢止，顯未達3年）。又被告就其於80年間
    加蓋6樓時將通風口堵住等情固不爭執，惟查，加蓋之6樓已
    於109年4月修繕排氣管，且原告亦未就「因被告違建變更浴
    室通風口阻礙空氣流通，致系爭房屋之2間浴室長期潮濕、
    有菸味、惡臭，致原告家5人居住系爭房屋內，受有精神上
    痛苦」及「侵害原告之身體、健康、名譽、自由、信用、隱
    私、貞操，或不法侵害其他人格法益而情節重大」等情舉證
    以實其說，更何況原告主張系爭房屋之2間浴室係於108年11
    、12月間漏水（見本院卷第297頁），且原告以外之其餘家
    人4人既非本件原告本人，自不得由原告行使此非財產上損
    害之侵權行為損害賠償請求權。是原告此部分之主張，即屬
    無據，洵不可採。
六、從而，原告依侵權行為之法律關係，請求被告給付131,900
    元，為有理由，應予准許。逾此部分之請求，即屬無據，應
    予駁回。
七、本件事證已臻明確，兩造其餘攻擊、防禦方法及舉證，經本
    院審酌後，認對於判決結果均無影響，爰不一一論述，併此
    指明。
八、據上論結，本件原告之訴為一部有理由，一部無理由。爰判
    決如主文。
中　　華　　民　　國　　111 　年　　4 　　月　　29　　日
                  民事第七庭    法  官  楊千儀
正本係照原本作成。
如對本判決上訴，須於判決送達後20日內向本院提出上訴狀（需
按他造人數附繕本，勿逕送上級法院）。如委任律師提起上訴者
，應一併繳納上訴審裁判費，否則本院得無庸命補正，逕為裁定
駁回上訴。
中　　華　　民　　國　　111 　年　　4 　　月　　29　　日
                                書記官 李育真